臺灣臺北地方法院刑事判決　　　　　　　 94年度易字第413號
公　訴　人　臺灣臺北地方法院檢察署檢察官
被　　　告　戊○○
上列被告因竊盜案件，經檢察官聲請簡易判決處刑（94年度速偵
字第61號）及移送併辦（臺灣彰化地方法院檢察署94年度偵字第
第3412號、第3845號），本院認不宜以簡易判決處刑（94年度簡
字第459號），改依通常程序處理，茲判決如下：
    主  文
戊○○連續竊盜，累犯，處有期徒刑壹年陸月。
    事  實
一、戊○○前因違反毒品危害防治條例案件，經臺灣高等法院臺
    中分院分別以89年度上易字第2914號、第3009號各判處有期
    徒刑8月及1年，並經同法院以90年度聲字第1559號裁定合併
    執行刑有期徒刑1 年5 月確定，甫於民國92年1 月17日因縮
    短刑期假釋出獄，刑期已於同年5 月10日屆滿，視為已執行
    完畢。詎仍不知悔改，竟基於意圖為自己不法所有之概括犯
    意連續(一)於93年12月14日凌晨2 時許，在臺北市○○路松山
    火車站後店停車場內，因見騎乘車號PD6-809 號重型機車（
    該車係己○○所有，於93年12月13日上午7 時許，在新竹市
    ○○路○ 段493 號前失竊，由不詳之人占有中之車輛）之占
    有人，於下車後不慎將該機車鑰匙掉落在地上，認有機可乘
    ，即拾起該鑰匙，進而以之發動PD6-809 號機車引擎而竊取
    該機車，得手後供己代步使用，嗣於同年12月16日19時30分
    許，在臺北市松路11號前欲再騎乘上開機車時，為警查獲。
    (二)再於94年2 月14日22時許，在臺北市○○區○○路2 段53
    號判，見辛○○停放該處之車號2N-1095 號自用小客車駕駛
    座車門未上鎖，即徒手開門進入車內著手搜尋財物欲竊取之
    ，於尚未得手之際，旋為辛○○發覺報警，而為警當場查獲
    ，因而未能遂行其竊取財物之目的。(三)復於94年3 月30日19
    時許，在彰化縣北斗鎮○○路43號前，見乙○○所有車號J8
    2-438 號重型機車鑰匙未取下，乃徒手竊取該機車供己騎用
    ，嗣於同年4 月2 日11時30分許在彰化縣北斗鎮○○路8 號
    其住處前為警查獲。(四)又於94年4 月20日22時許，在彰化縣
    北斗鎮○○路655號前，見丙○○所有車號9Q-2823號自小貨
    車鑰匙未取下，遂徒手竊取該自小客車，得手後供己代步之
    用，嗣將該車借予其胞弟黃啟政（涉犯贓物部分另案偵辦中
    ）使用，嗣經警於同年月22日10時30分許，在彰化縣北斗鎮
    ○○路、斗中路口前查獲黃啟政駕駛上開自小貨車，而循線
    查獲。(五)並於94年4 月29日凌晨0 時10分許，在彰化縣田中
    鎮○○里○○路○ 段113 號前，見甲○○所有停放該處之車
    號7H-1438 號自小貨車車門未上鎖，即徒手開門進入車內，
    竊得打火機1 只，得手後，旋為甲○○發覺報警，而為警當
    場查獲。
二、案經臺北市政府警察局中正第二分局報請臺灣臺北地方法院
    檢察署檢察官偵查聲請以簡易判決處刑及臺灣彰化地方法院
    檢察署移送併案審理。
    理  由
一、按檢察官聲請以簡易判決處刑案件，經法院認為不得或不宜
    以簡易判決處行者，應適用通常程序審判之，刑事訴訟法第
    452 條定有明文。查被告戊○○另於93年12月間竊得車號PD
    6-809 號重型機車1 台，業經臺灣彰化地方法院檢察署以94
    年度偵字第1262號分案偵查，是被告另涉上述竊盜機車案件
    ，與本案有無連續犯之裁判上一罪關係，仍有調查其他證據
    之必要，是本院認不宜逕以簡易判決處刑，改依通常程序處
    理。又公訴人及被告戊○○就下列卷附證據之證據能力均表
    示無意見，並依法就全卷證據進行辯論，本案有關被告以外
    之人於審判外之言詞或書面陳述，因當事人均未於言詞辯論
    終結前聲明異議，依刑事訴訟法第159 條之5 第2 項之規定
    視為同意作為證據，合先敘明。
二、上揭事實，業據被告於警詢、偵查及本院審理時坦承不諱（
    見本院94年6 月24日詢問筆錄第2 頁、94年7 月27日準備程
    序筆錄第2 頁、94年8 月30日審判筆錄第2 頁），核與被害
    人己○○、辛○○、乙○○、丙○○、甲○○於警詢時指述
    情節相符，並據證人歐陽芳意、黃啟政於警詢時證述在卷，
    復有被害人己○○、乙○○、丙○○、甲○○所出具之贓物
    認領保管單各1 紙附卷可資佐證，足認被告自白與事實相符
    ，應堪採信。本件事證明確，被告犯行洵堪認定，應依法論
    科。
三、按竊盜罪所保護之法益為占有，又依民法第940 條之規定，
    對於物有事實上之管領力者，為占有，學者通說並咸認占有
    為一事實行為，是以，竊盜罪之客體自不以他人所有之物為
    限，即使係他人因犯罪而取得之動產，若該動產在他人占有
    支配之下，行為人予以竊取而破壞占有人對於該物之管領支
    配關係，仍應成立竊盜罪。查事實欄一(一)部分，被告竊取之
    車號PD6-809 號重型機車，雖係被害人己○○先前即已失竊
    之物，然於被告行竊之際，仍係處於有人占有管領之狀態，
    已如前述，被告予以竊取得手，核其所為，係該當刑法第32
    0 條第1 項之竊盜罪構成要件；事實欄一(二)部分，被告雖已
    著手進行搜索財物，惟未生竊得財物之結果，核其所為係該
    刑法第320 條第3 項、第1 項之竊盜未遂罪構成要件；事實
    欄一(三)至(五)部分，核被告所為，均係該當刑法第320 條第1
    項之竊盜罪構成要件。又本案起訴法條經蒞庭檢察官於94年
    7 月26日以補充理由書更正為刑法第322 條之常業竊盜罪，
    然所謂以犯竊盜罪為常業，係指恃竊盜為生者而言，並不以
    行竊次數之多寡為其準衡，苟非一貫犯意以竊盜為生，縱多
    次行竊，要難以常業犯罪論擬，此有最高法院19年上字第14
    74號判例、39年度台上字第129 號判決可資參照。查本件被
    告雖多次行竊，但其僅為竊取車輛供己代步之用，並未予以
    變賣求現，且所得利益不高，究與恃為生活的情形有所不同
    ，公訴意旨認應依常業竊盜罪處斷，容有未洽，然起訴事實
    相同，爰依法變更起訴法條，併與敘明。被告所犯先後5 次
    竊盜犯行，時間緊接，手段相同，且所犯係構成要件相同之
    罪，顯係基於概括犯意為之，雖有既遂、未遂之分，仍成立
    連續犯，應依刑法第56條之規定論以一罪，並加重其刑。又
    聲請人聲請簡易判決處刑事實雖未敘及被告關於事實欄一(一)
    、(三)、(四)、(五)部分之犯行，惟事實欄一(四)、(五)之部分業經臺
    灣彰化地方法院檢察署函請併案審理，(一)、(三)部分雖未經函
    請併案審理，該上開部份之事實均與已聲請簡易判決處刑之
    犯罪事實部分具有連續犯之裁判上一罪關係，依刑事訴訟法
    第267 條規定，檢察官就犯罪事實一部起訴者，其效力及於
    全部，本院自應併予審理。又被告前有事實欄所列前案經判
    處有期徒刑及執行完畢情形，此有臺灣高等法院被告前案紀
    錄表在卷可考，其於受有期徒刑執行完畢後，5 年內再犯本
    件有期徒刑以上之罪，為累犯，應依刑法第47條之規定遞予
    加重其刑。爰審酌被告有多次竊盜前科，素行不佳，竊得財
    物事後均已返還被害人，所生危害有限、犯後坦承犯行之態
    度，並其犯罪之動機、目的及其智識程度等一切情狀，量處
    如主文所示之刑，以示懲儆。
五、臺灣板橋地方法院檢察署94年6 月24日板檢榮冬94偵10600
    字第46743 號函送（94年度速偵字第61號）併辦意旨略以：
    被告意圖為自己不法之所有，於94年6 月13日15時至16時許
    ，在臺北市○○路○ 段88號前，見郭建中所駕駛車牌路碼BQ
    -4525 號自用小貨車，停放在該處且車門未鎖之半，即以不
    詳方法，竊取郭建中所有置放在車內之駕照（併辦意旨書誤
    為咖照）、健保卡、保險卡、台新銀行、中國國際商業銀行
    提款卡、聯邦銀行信用卡各1 張、現金20,500元、水晶印章
    1 枚、汽車測速器1 個及國際長途電話卡1 張等物）。又於
    94年6 月15日18時至19時許，在臺北市○○路和欣客運附近
    ，拾獲丁○○之國民身分證、健保卡及庚○○之健保卡後，
    竟意圖為自己不法之所有，而將之侵占入己。嗣於94年6 月
    18日1 時30分許，在臺北縣板橋市○○路5 號「紅葉旅社」
    302 室，為警經被告同意後，在房間內查獲郭建中所有之背
    包1 個、保險卡1 張、水晶印章1 枚、汽車測速器1 個、國
    際長途電話卡1 張及丁○○之國民身分證、健保卡及庚○○
    之健保卡，始查知上情，因認被告涉犯刑法第320 條第1 項
    之竊盜罪及第337 條之侵占脫離物罪嫌，又其此部分之竊盜
    、侵占脫離物犯行，與本案起訴犯行間，具有連續犯、牽連
    犯之裁判上一罪關係，應同為本案起訴效力所及，爰請併予
    審理云云。訊據被告，於本院審理時固坦承於94年6 月18日
    1 時30分許，在上開紅葉旅社302 室內，為警扣得其持有郭
    建中所有之背包1 個、保險卡1 張、水晶印章1 枚、汽車測
    速器1 個、國際長途電話卡1 張、計算機1 台、丁○○之國
    民身分證、健保卡、提款卡各1 枚及庚○○之健保卡、提款
    卡等事實，然堅決否認竊盜犯行，辯稱：上開郭建中物品，
    係其在承德路欣和客運旁垃圾桶內所拾獲，另丁○○及庚○○之物品則係其在臺北縣板橋市黃石公市場旁公園所拾獲，
    並非其所竊取等語。經查，檢察官於偵查中未傳喚任何被害
    人，僅憑在被告所投宿旅社房間內遭警查獲上開郭建中失竊
    物品及丁○○、庚○○之提款卡、健保卡等物，即謂被告涉
    犯竊取上開物品犯行，衡諸社會常情，持有他人物品之原因
    不一而足，可能係竊盜而取得，亦可能因故買、寄藏、受贈
    、借用、或拾獲等原因而持有，在缺乏足資證明持有該物之
    人究於何時、以何種方式竊取該贓物之積極事證情況下，當
    難僅憑行為人單純持有該物之事實逕行推斷竊盜行為，而遽
    令其負竊盜罪責。參以被告對於其他本案5 件竊盜犯行均坦
    承不諱，衡情要無獨就上開併案部分為不實否認之必要，是
    徒以併案意旨所載事證，尚不足以認定被告此部分之竊盜犯
    嫌，又被告既否認併案部分犯行，更難認其主觀上係基於與
    本案犯行部分同一概括犯意反覆實施，復難認侵占脫離物與
    竊盜罪間有何牽連關係，從而，檢察官所指併案部分犯行，
    與本案起訴犯行間尚難認有裁判上一罪關係，應非起訴效力
    所及，基於不告不理原則，本院無從併予審究，應退由檢察
    官續行偵處，附此敘明。
據上論斷，依刑事訴訟法第452條、第299條第1項前段、第300條
，刑法第56條、第320條第1項、第47條，罰金罰鍰提高標準條例
第1條前段，判決如主文。
本案經檢察官鄭克盛到庭執行職務。
中　　華　　民　　國　　94　　年　　9 　　月　　27　　日
　　　　　　　    刑事第十三庭審判長法  官  朱瑞娟
                                    法  官  吳佳薇
                                    法　官　陳慧萍
上正本證明與原本無異。
如不服本判決，應於判決送達後10日內向本院提出上訴狀（應抄
附繕本）。告訴人或被害人如對於本判決不服者，應具備理由請
求檢察官上訴，其上訴期間之計算係以檢察官收受判決正本之日
期為準。
　　　　  　　　　　　　　　　　    書記官  何適熹
中　　華　　民　　國　　94　　年　　10　　月　　3 　　日
附錄本案論罪科刑法條：
刑法第320條：
意圖為自己或第三人不法之所有，而竊取他人之動產者，為竊盜
罪，處5年以下有期徒刑、拘役或500元以下罰金。
意圖為自己或第三人不法之利益，而竊佔他人之不動產者，依前
項之規定處斷。
